臺灣板橋地方法院刑事判決　　　　　　 93年度簡上字第587號
上　訴　人
即　被　告　丁○○
上列上訴人因傷害案件，不服本院93年度簡字第3709號中華民國
93年8 月31日所為第一審簡易判決（聲請處刑案號：93年度偵字
第10161 號），提起上訴，本院管轄第二審之合議庭判決如下︰
    主  文
上訴駁回。
丁○○緩刑貳年，緩刑期內付保護管束。
    事  實
一、本案經本院審理結果，認第一審以上訴人即被告丁○○所為
    係犯刑法第277 條第1 項之普通傷害罪，判處拘役20日，如
    易科罰金，以300 元折算1 日，其認事用法均無違誤，量刑
    亦屬適當，應予維持，關於第一審判決書記載之事實、證據
    及理由，除事實及理由欄第一項第三行之「甲○○住處」，
    應更正為「其所有而由其子丙○○與甲○○暫住之處，欲祭
    祀先人」外，餘引用之。
二、上訴人即被告丁○○上訴意旨略以：伊並沒有毆打告訴人甲
    ○○，伊二人只是互相拉扯得很厲害，且伊是因為告訴人咬
    伊，才會去拉她的頭髮，伊是出於自衛，伊認為告訴人的傷
    勢應該沒有如診斷證明書所載那麼嚴重；再者，伊亦已與告
    訴人達成和解，希望能從輕量刑等語。然查，上揭事實，業
    據告訴人在警詢時及偵審中指訴綦詳，並經證人林許明月、
    林素美在偵查中證述在卷，復有診斷證明書1 紙及告訴人所
    受傷勢之照片6 幀在卷可資佐證。復按刑法23條所稱正當防
    衛，須對現在不法侵害始得為之，侵害若已過去，即無實施
    正當防衛行為可言，至於彼此互毆，又必以一方初無傷人行
    為，因排除對方不法侵害而加以還擊，始得以正當防衛論，
    若屬侵害發生後之報復行為，即非所謂正當防衛，此觀最高
    法院30年上字第1040號判例意旨甚明。查本件被告既自承有
    與告訴人發生嚴重拉扯，則告訴人因之受有前開傷勢，自不
    能排除其間相當因果關係之連繫，況告訴人係於93年6 月2
    日案發當日即至醫院急診應診治療其所受傷害，應足證告訴
    人所受傷害係由被告所為。且被告既不否認在拉扯過程因遭
    告訴人齒咬，才會去拉扯告訴人之頭髮等情，則核其所實行
    者僅係事後報復行為，並無正當防衛可言，自不得藉此主張
    阻卻傷害行為違法性，是堪認被告前開所辯，顯係事後卸責
    之詞，委不足採，無礙其本件罪責之成立。
三、綜上，本件被告之前開傷害犯行，事證明確，洵堪認定。原
    審予以論罪科刑，其認事用法並無違誤，量刑亦屬適當，被
    告上訴意旨指摘原判決不當，提起上訴，為無理由，應予駁
    回。末查，被告前未曾受有期徒刑以上刑之宣告，有臺灣高
    等法院被告全國前案紀錄表1 份附卷可稽，其因一時失慮，
    偶罹刑典，現業已與告訴人達成和解，有和解書1 份在卷可
    按，其經此偵審程序及刑之宣告後，應知所警惕，信無再犯
    之虞，本院因認其所受宣告之刑，以暫不執行為適當，爰併
    依刑法第74條第1 款之規定，予以宣告緩刑2 年，以啟自新
    。又本件被告與告訴人為前配偶關係，業據其二人自承在卷
    ，自屬家庭暴力防治法第3 條第1 款所列之家庭成員，依家
    庭暴力防治法第2 條第2 項規定：「本法所稱家庭暴力罪者
    ，謂家庭成員間故意實施家庭暴力行為而成立其他法律所規
    定之犯罪」，是本件被告所犯係家庭暴力防治法第2 條第2
    項所規定之家庭暴力罪，而依家庭暴力防治法第30條第1 項
    規定：「犯家庭暴力罪或違反保護令罪而受緩刑之宣告者，
    在緩刑期內應付保護管束。」，則被告既犯家庭暴力罪，且
    受緩刑之宣告，爰依家庭暴力防治法第30條第1 項之規定在
    緩刑期內併付保護管束。
據上論斷，應依刑事訴訟法第455 條之1 第1 項、第3 項、第
368 條、第373 條，刑法第74條第1 款，家庭暴力防治法第30條
第1 項，判決如主文。
本案經檢察官乙○○到庭執行職務
中　　華　　民　　國　　94　　年　　2 　　月　　22　　日
            刑事第十一庭  審判長法  官  潘翠雪
                                法  官  楊明佳
                                法  官  王士珮
以上正本證明與原本無異。
本件不得上訴。
                            　　書記官  程欣怡
中　　華　　民　　國　　94　　年　　2 　　月　　22　　日
